【裁判字號】    97,易,256
【裁判日期】    970630
【裁判案由】    違反保護令等
【裁判全文】
臺灣嘉義地方法院刑事判決               97年度易字第256號
公  訴  人  臺灣嘉義地方法院檢察署檢察官
被      告  丙○○
上列被告因違反保護令案件，經檢察官提起公訴（97年度偵字第
1671號、第2030號），本院判決如下：
    主  文
丙○○犯違反保護令罪，處有期徒刑月，如易科罰金，以新臺
幣壹仟元折算壹日；又犯違反保護令罪，處有期徒刑肆月，如易
科罰金，以新臺幣壹仟元折算壹日。應執行有期徒刑伍月，如易
科罰金，以新臺幣壹仟元折算壹日。緩刑貳年，緩刑期間付保護
管束，禁止實施家庭暴力。
    事  實
一、丙○○係乙○○之夫，具有家庭暴力防治法第三條第一款所
    定之家庭成員關係。丙○○明知其於民國九十六年八月三十
    一日收受本院九十六年度家護字第三五二號民事通常保護令
    裁定，不得對乙○○實施家庭暴力，不得為騷擾之聯絡行為
    ，該民事通常保護令之有效期間為一年，竟仍於該民事通常
    保護令之有效期間內，基於違反保護令之各別犯意，為以下
    之行為：
(一)先於九十七年二月四日下午一時五十分許，在嘉義縣水上鄉
    大堀村頂過溝十號住處內，無故持棍毆打乙○○頭部一下（
    並未成傷），並在上址外空地燒毀不明衣物，以此方式對乙○○實施身體及精神上之家庭暴力並違反上開保護令。
(二)復另行起意，基於違反保護令之犯意，於九十七年三月二日
    中午十二時五十五分許，至嘉義縣水上鄉龍德村十一指厝八
    之一０一號，見乙○○所有之車牌號碼３２１－ＣＢＭ號重
    型機車及甲○○所有之車牌號碼Ｐ４－４９８６號自用小客
    車停放該處，持其所有之安全帽一頂、木棍及鐵棒各一支，
    同時砸毀乙○○所有之重型機車儀表面板、後車燈蓋及機車
    座墊及甲○○所有自用小客車擋風玻璃四片，均致令不堪使
    用，足生損害於乙○○與甲○○（毀損他人物品罪部分皆據
    乙○○、甲○○撤回告訴），以此方式對乙○○實施精神上
    之家庭暴力及騷擾行為並違反上開保護令。嗣經乙○○、甲○○報警處理，查悉上情。
二、案經乙○○、甲○○訴由嘉義縣警察局水上分局報告臺灣嘉
    義地方法院檢察署檢察官偵查起訴。
    理  由
壹、程序事項
一、按被告以外之人於審判外之言詞或書面陳述，除法律有規定
    者外，不得作為證據；而於偵查中向檢察官所為之陳述，除
    顯有不可信之情況者外，得為證據，刑事訴訟法第一百五十
    九條第一項、第一百五十九條之一第二項分別定有明文。本
    案證人即被害人乙○○、甲○○於偵查中經具結所為證言，
    固屬被告以外之人於審判外之言詞陳述，惟係於自由意志下
    所為陳述，並經具結，自無顯不可信之情形，依刑事訴訟法
    第一百五十九條之一第二項規定，自應有證據能力。
二、另被告以外之人於審判外之陳述，雖不符前四條（即刑事訴
    訟法第一百五十九條之一至之四）之規定，而經當事人於審
    判程序同意作為證據，法院審酌該言詞陳述或書面陳述作成
    時之情況，認為適當者，亦得為證據。當事人、代理人或辯
    護人於法院調查證據時，知有第一百五十九條第一項不得為
    證據之情形，而未於言詞辯論終結前聲明異議者，視為有前
    項之同意，此觀刑事訴訟法第一百五十九條之五規定甚明。
    本件公訴檢察官及被告於本院準備程序及審理時對於證人乙○○、甲○○於警詢之證述暨其他相關具傳聞性質之證據資
    料（詳如下述）等證據能力，均表示同意作為本案之證據，
    且迄於言詞辯論終結前亦未聲明異議。本院審酌前揭證人之
    陳述及證據資料作成時之情況，核無違法取證或其他瑕疵，
    認為以之作為證據為適當，自得作為證據。
貳、實體事項
一、上揭犯罪事實，業據被告於本院審理時坦承在卷（見本院卷
    第四十三頁），核與證人乙○○、甲○○於警詢及偵查中檢
    察官訊問時具結證述情節相符，並有扣押物品清單、扣押書
    、照片十六張、車號查詢重型機車及汽車車籍等件附卷可憑
    ，又乙○○前因被告對其施以家庭暴力行為，向本院聲請通
    常保護令，經本院於九十六年八月二十三日以九十六年度家
    護字第三五二號裁定被告不得對乙○○實施家庭暴力、不得
    對其為騷擾之聯絡行為，保護令之有效期間為一年，被告並
    於九十六年八月三十一日親收該裁定，此有前揭民事通常保
    護令裁定、本院依職權調閱九十六年度家護字第三五二號卷
    宗全卷影印後存卷（含送達證書）等件在卷為按，顯見被告
    確知其不得有違反前揭保護令之行為，仍故而違反之甚明。
    綜上，本件事證明確，被告犯行洵堪認定，應予依法論科。
二、論罪科刑
(一)按家庭暴力防治法所稱家庭暴力者，謂家庭成員間實施身體
    或精神上不法侵害之行為，又所稱騷擾者，謂任何打擾、警
    告、嘲弄或辱罵他人之言語、動作或製造使人心生畏怖情境
    之行為，家庭暴力防治法第二條第一款、第三款分別定有明
    文。查被告與乙○○係夫妻，此有戶籍謄本在卷足憑，二人
    有家庭暴力防治法第三條第一款所定之家庭成員關係。而被
    告持棍毆打乙○○頭部一下（並未成傷），並在住處外空地
    燒毀衣物，另又持安全帽、木棍、鐵棒等物砸毀其使用之機
    車，顯屬對乙○○實施身體、精神上之不法侵害行為及騷擾
    行為，是核被告所為，係違反法院依家庭暴力防治法第十四
    條第一項第一款、第二款所為之民事通常保護令，而犯家庭
    暴力防治法第六十一條第一款、第二款之違反保護令罪。又
    法院依家庭暴力防治法規定核發保護令，該保護令內之數款
    規定，均係保護令之內容，僅係將其違犯情形逐一列舉，被
    告同時違反保護令內數款規定，仍僅論以一違反保護令罪。
    至於被告所犯上開二次違反保護令罪，時間相隔一月之久，
    於時間、空間上均明顯獨立可分，應係基於各別犯意，且行
    為互殊，應分論併罰。
(二)爰審酌被告與乙○○係夫妻，以被告國中畢業之智識程度，
    應知悉維護家庭生活之圓融，於乙○○向本院聲請保護令後
    ，仍不思和睦相處，未能遵守限制，僅因對乙○○交友情形
    不滿，即為本件犯行，自屬可責，兼衡被告於本院審理時坦
    承犯行，乙○○、甲○○已對其撤回毀損告訴並表示原諒被
    告，此有調解筆錄一紙及撤回告訴狀二份附卷可稽、被告本
    件犯罪之動機、目的、手段等一切情狀，分別量處如主文所
    示之刑及各諭知易科罰金之折算標準，並定其應執行之刑及
    諭知易科罰金折算標準，以示懲儆。
三、查被告未曾因故意犯罪受有期徒刑以上刑之宣告，有臺灣嘉
    義地方法院檢察署刑案資料查註紀錄表、臺灣高等法院被告
    前案紀錄表各一份存卷可參，素行尚佳，本次犯後坦認，深
    表悔悟，堪認因一時失慮始罹刑典，且毀損部分業與乙○○
    、甲○○達成賠償之和解，經此之偵審程序，當知所警惕，
    信無再犯之虞，本院認為其所宣告之刑，以暫不執行為適當
    ，併予宣告緩刑二年，以啟自新。又被告本件所犯係家庭暴
    力防治法之違反保護令罪，爰併依家庭暴力防治法第三十八
    條第一項，諭知緩刑期內付保護管束。又審酌被告對於家庭
    成員所為侵害程度，依同法第三十八條第二項第一款規定，
    令被告於保護管束期間內，禁止實施家庭暴力，如有違反且
    情節重大，緩刑之宣告將予撤銷，附此敘明。
四、不另為不受理判決部分
(一)公訴意旨另以：被告丙○○基於毀損之犯意，於九十七年三
    月二日中午十二時五十五分許，至嘉義縣水上鄉龍德村十一
    指厝八之一０一號，持其所有之安全帽一頂、木棍及鐵棒各
    一支，將停放該處，乙○○所有之車牌號碼３２１－ＣＢＭ
    號重型機車之儀表面板、後車燈蓋及機車座墊、甲○○所有
    之車牌號碼Ｐ４－４９８６號自用小客車擋風玻璃四片，均
    砸毀致不堪使用，足生損害於乙○○與甲○○，認被告此部
    分涉犯刑法第三百五十四條毀損罪嫌。
(二)按告訴乃論之罪，告訴人於第一審辯論終結前，得撤回告訴
    ，又其告訴經撤回者，法院應諭知不受理之判決，刑事訴訟
    法第二百三十八條第一項、第三百零三條第三款分別定有明
    文。本件被告前揭所犯刑法第三百五十四條毀損罪嫌，經檢
    察官提起公訴，依同法第三百五十七條規定須告訴乃論。茲
    據告訴人乙○○、甲○○因與被告達成和解，具狀撤回對被
    告之告訴，有本院調解筆錄、刑事撤回告訴狀附卷可憑，就
    被告被訴毀損他人物品罪嫌部分，本應為諭知不受理之判決
    ，惟公訴意旨係認此部分與被告前揭業經論罪科刑之違反保
    護令犯行，為一行為觸犯數罪名之想像競合犯，屬裁判上之
    一罪，爰不另為不受理之諭知，附此敘明。
據上論斷，應依刑事訴訟法第二百九十九條第一項前段、第三百
零三條第三款，家庭暴力防治法第六十一條第一款、第二款、第
三十八條第一項、第二項第一款，刑法第十一條、第四十一條第
一項前段、第五十一條第五款、第七十四條第一項第一款，判決
如主文。
中    華    民    國    97    年    6     月    30    日
                  刑事第二庭審判長法  官  沈福財
                                  法  官  吳育霖
                                  法  官  林青怡
上列正本證明與原本無異。
如不服本判決，應於判決送達後十日內向本院提出上訴狀，上訴
書狀依法應敘述具體理由，如未敘述具體理由者，應於上訴期間
屆滿後二十日內補提理由書於本院（均應附繕本）。告訴人或被
害人如對於本判決不服者，應具備理由請求檢察官上訴，其上訴
期間之計算係以檢察官收受判決正本之日期為準。
中    華    民    國    97    年    6     月    30    日
                                  書記官  李佳惠
附錄論罪科刑法條：
家庭暴力防治法第61條
違反法院依第 14 條第 1 項、第 16 條第 3 項所為之下列裁定
者，為本法所稱違反保護令罪，處 3 年以下有期徒刑、拘役或
科或併科新臺幣 10 萬元以下罰金：
一、禁止實施家庭暴力。
二、禁止騷擾、接觸、跟蹤、通話、通信或其他非必要之聯絡行
    為。
三、遷出住居所。
四、遠離住居所、工作場所、學校或其他特定場所。
五、完成加害人處遇計畫。


司法院資訊處製作；財團法人民間司法改革基金會備份。
